臺灣桃園地方法院刑事判決　　　　　　　　　　　　　九十二年度重訴緝字第三號
　　公　訴　人　臺灣桃園地方法院檢察署檢察官
　　被　　　告　丙○○
　　選任辯護人　文聞律師
　　　　　　　　鄭懷君律師
　　　　　　　　周奇杉律師
右列被告因毒品危害防制條例案件，經檢察官提起公訴（九十一年度偵字第八五四八
號、八九五五號），本院判決如左：
    主  文
丙○○共同運輸第二級毒品，處有期徒刑玖年。扣案第二級毒品ＭＤＭＡ壹包（綠色
柱狀藥丸狀、淨重柒仟肆佰參拾肆公克、驗餘淨重柒仟肆佰參拾壹點壹柒公克、平均
純度百分之五十二點八）、第二級毒品ＭＤＭＡ壹包（藍色柱狀藥丸狀、淨重陸仟玖
佰玖拾陸公克、驗餘淨重陸仟玖佰玖拾參點壹捌公克、平均純度百分之五十二點五）
，均沒收銷燬；扣案之塑膠袋貳個、行李箱貳只，均沒收。未扣案之行李箱壹只、塑
膠袋壹個均沒收，如全部或一部不能沒收時，追徵其價額；未扣案之犯罪所用新台幣
貳拾萬元、日幣參萬元，均沒收之，如全部或一部不能沒收時，以其財產抵償之。
    事  實
一、丙○○、丁○○（業經判決確定）及綽號「羅伯」（新加坡籍，即臺灣高等法院
    九十二年度上更（一）字第五三四號判決所稱之「扶須」男子，亦即滿臉鬍鬚之
    人之意）之姓名年籍不詳成年男子，三人明知ＭＤＭＡ（俗稱搖頭丸或快樂丸）
    為毒品危害防制條例第二條第二項所定之第二級毒品，並可推知亦為行政院公告
    之管制進出口物品。仍共同謀議自荷蘭阿姆斯特丹私運行入臺灣，三人並於民國
    九十一年初，在中國（大陸）福建省廈門市議定，以旅客入境行李夾帶方式私運
    。旋即於九十一年二月間，由丙○○帶同亦有犯意聯絡之日本國籍人甲○○○、
    乙○○○（均經判決確定）至泰國曼谷商議私運細節，同時約定由丙○○及「羅
    伯」男子在荷蘭阿姆斯特丹交付ＭＤＭＡ；甲○○○、乙○○○負責以行李夾帶
    入境台灣；丁○○則在台灣安排甲○○○等人之食宿、機票及接應等事宜。事成
    後，「羅伯」即給付丙○○港幣二萬五千元，丁○○美金三千元，攜帶行李入境
    之甲○○○、乙○○○等人則各得美金五千元報酬；甲○○○等人之機票、食宿
    費用則由丁○○先行墊付，再由「羅伯」男子歸還丁○○。迨四人議定後，甲○○○、乙○○○並先後二次由台灣搭機至荷蘭阿姆斯特丹，與丙○○、「羅伯」
    男子見面，同時了解海關出入境行李檢查情形。九十一年四月間，丙○○即以電
    話通知甲○○○，請其於九十一年四月二十六日入境台灣，經甲○○○告知乙○○○，再由乙○○○邀請亦有犯意聯絡之日本國籍人戊○○○（亦經判決確定）
    參與，三人共同以觀光名義，於九十一年四月二十六日搭乘日本亞細亞航空公司
    編號ＥＧ二○三班機飛抵桃園中正國際機場，並由丁○○前往接機，同時安排三
    人下塌台北市東龍旅社，復為乙○○○、甲○○○、戊○○○三人訂購臺灣飛往
    荷蘭阿姆斯特丹之機票。甲○○○等三人旋即依計劃於同年五月二日，一同搭乘
    中華航空公司編號ＣＩ○六五號班機，前往荷蘭阿姆斯特丹與丙○○會合，並由
    丙○○安排住宿飯店（甲○○○、丙○○同一房間，乙○○○、戊○○○同一房
    間）。其間甲○○○等三人住宿東龍飯店費用新台幣（下同）二萬元，三人零用
    錢三萬五千元，臺灣至荷蘭來回機票共十萬八千元，及在機場結匯兌換歐元一千
    元、美金二百元，合計花費共約二十萬元，均由丁○○墊付。而三人抵達阿姆斯
    特丹後，所支出之費用共日幣三萬元亦均由「羅伯」交由丙○○支付。同年月四
    日傍晚，「羅伯」派遣中國籍綽號「ＳＡＭ」之年約四十歲成年男子（尚無證據
    證明與丙○○等人有犯意聯絡），至甲○○○等人投宿之飯店大廳，將三只外觀
    、型式均相同之行李箱，內部夾層中各有以塑膠袋包裝、厚紙板夾墊，再以膠帶
    固定之第二級毒品ＭＤＭＡ一包，交由丙○○收受，並轉交甲○○○帶回飯店房
    間，再由甲○○○分別轉交乙○○○及戊○○○二人各一只皮箱。甲○○○等三
    人於取得夾藏第二級毒品ＭＤＭＡ之行李箱後，為分散被查獲之風險，丙○○乃
    先接送乙○○○於同年五月五日，自阿姆斯特丹搭機入境臺灣，並順利通關，復
    由丁○○將乙○○○接往東龍飯店，乙○○○再將夾藏第二級毒品ＭＤＭＡ一包
    （淨重六千九百九十六公克）之行李箱交付丁○○，並由丁○○依「羅伯」男子
    指示，在台北市○○路○段與南海路口某檳榔攤旁將行李箱交付另名姓名年籍不
    詳之成年男子（尚無證據證明與丙○○等人有犯意聯絡），同時自該男子收受「
    羅伯」所託交之代墊費用二十萬元。及至同年月六日十三時四十八分許，丙○○
    再接送甲○○○、戊○○○，由阿姆斯特丹搭乘華航ＣＩ○六六班機飛抵桃園中
    正國際機場，經警當場在中正機場第一航廈入境海關室查獲甲○○○所攜帶之行
    李箱中夾層內，暗藏第二級毒品ＭＤＭＡ一包（藍色柱狀藥丸狀、淨重六千九百
    九十六公克、驗餘淨重六千九百九十三點一八公克、平均純度百分之五十二點五
    ；以塑膠袋包裝），戊○○○行李箱亦經查獲以同樣方式夾藏有第二級毒品ＭＤ
    ＭＡ一包（綠色柱狀藥丸狀、淨重七千四百三十四公克、驗餘淨重七千四百三十
    一點一七公克、平均純度百分之五十二點八），並循線逮捕在中正機場欲搭機離
    開臺灣之乙○○○，甲○○○、戊○○○、乙○○○於偵查中經檢察官同意，供
    出丁○○等人參與本件運輸毒品犯行，丁○○於九十一年五月九日十九時三十五
    分至臺灣桃園地方法院檢察署應訊時，經檢察官諭令當場逮捕，經追查後發現上
    情。
二、案經內政部警政署航空警察局移送臺灣桃園地方法院檢察署檢察官偵查起訴。
    理  由
一、按被告之自白，不得作為有罪判決之唯一證據，仍應調查其他必要之證據，以察
    其是否與事實相符，刑事訴訟法第一百五十六條第二項就此定有明文。其立法目
    的乃欲以補強證據擔保自白之真實性，亦即以補強證據之存在，藉以限制向有「
    證據之王」稱號的自白在證據上之價值，質言之，本條項乃對於自由心證原則之
    限制，關於自白之證明力，採取證據法定原則，使自白僅具有一半之證明力，尚
    須另有其他補強證據以補足自白之證明力。而所謂補強證據，最高法院七十四年
    台覆字第一０號曾經加以闡釋：「指除該自白本身以外，其他足資以證明自白之
    犯罪事實確具有相當程度真實性之證據而言。雖其所補強者，非以事實之全部為
    必要，但亦須因補強證據與自白之相互利用，而足以使犯罪事實獲得確信者，始
    足當之」。又本條項所稱「被告」，應包括「共犯」或「共同被告」在內，亦即
    共犯或共同被告所為不利於己之供述，固得採為其他共同被告犯罪之證據，但此
    項不利之陳述，須無瑕疵可指，且就其他方面調查又與事實相符者，始得採為犯
    罪事實之認定。縱可認其陳述無瑕疵，亦應調查其他足資以證明所供述之犯罪事
    實確具有相當程度真實性之補強證據，以察其是否與事實相符。若不為調查，而
    專憑此項供述即為其他共犯或共同被告犯罪事實之認定，顯與刑事訴訟法第一百
    五十六條第二項之規定有違，最高法院早於三十一年上字第二四二三號及四十六
    年台上字第四一九號判例即揭示此意旨。至於本條所謂「共同被告」之範圍，本
    院以為，就形式上、程序上的觀察，解釋上不限於實體法上之共同正犯，尚應包
    括基於訴訟經濟及效益的考量，而於同一訴訟程序成為共同被告之非共犯者，亦
    即包括於法院審理程序中，依據刑事訴訟法第七條所定相牽連案件之情形使成為
    共同被告者，以及於偵查程序中，因為犯罪事實具有相互關聯，或利害衝突關係
    在內，而為偵查機關列為共同被告（或犯罪嫌疑人）者；另就實質上觀察共同被
    告之概念，應以犯罪事實的關連性作為認定的基礎，以刑事追訴機關開始追訴被
    告為準，不論係同時起訴或隨後始合併或追加起訴，亦不論是否進行至同一審理
    階段，即便有被告在偵查程序，另有被告在審判程序，或是否已有被告進入上訴
    程序，祇要被告間就犯罪事實有所關聯，概均屬此處之共同被告範圍。簡言之，
    對於共同被告之概念，應兼從形式及實質之觀點認定，祇要有一於此者，即足當
    之。現行刑事訴訟法第一百五十六條第二項，業經修正為：「被告及【共犯】之
    自白，不得作為有罪判決之唯一證據，仍應調查其他必要之證據，以察其是否與
    事實相符」。是立法者業已認同本院及最高法院對於現行條文所為如上之詮釋，
    而以立法明文之方式，至少將本條範圍擴及於「共犯」（既曰「共犯」，解釋上
    即不限於「共同被告之共犯」，而應包括「非共同被告之共犯在內，惟本條意旨
    是否有意排除「非共犯之共同被告」則尚有疑），以表示立法者支持司法權之立
    場。查本案被告丙○○、丁○○，及三位日本籍之甲○○○、戊○○○、乙○○○，據公訴事實將之列為實體法上之「共犯」，程序上亦經相同程序共同提起公
    訴，屬「共同被告」無疑，審理之初，雖丙○○因在逃而致餘四人之訴訟程序已
    結並先後確定，致其等於丙○○之本案第一審程序中為證人，惟仍無解於四人經
    公訴人指為「共犯」之地位，是就實質上觀查，各被告犯罪事實有關聯及利害衝
    突等實質上共犯關係，依前述說明，仍屬本條所稱「共同被告」之範圍。是認事
    採證上除（共同）被告之自白，或判決已確定者之「證人」（共犯）陳述外，尚
    應有足為補強證據之其他證據始得論罪科刑，方符正當法律程序之要求，及刑事
    訴訟法此特設之證據法則，合先敘明。
二、訊據被告丙○○固不否認前述於九十一年二月間，與丁○○、「羅伯」男子、甲○○○及乙○○○在泰國曼谷商議私運第二級毒品ＭＤＭＡ進入臺灣之細節，旋
    即於九十二年五月二日，至阿姆斯特丹親自安排甲○○○、乙○○○及戊○○○
    三人食宿及接應。並經由受「羅伯」男子指示之「ＳＡＭ」男子，將三只外觀、
    型式均相同之行李箱，內部夾層中各有以塑膠袋包裝、厚紙板夾墊，再以膠帶固
    定之第二級毒品ＭＤＭＡ一包，送至其與甲○○○等人於阿姆斯特丹投宿之飯店
    時，由其親自收受後，指示甲○○○拿回飯店房間，再轉交戊○○○及乙○○○
    二人。嗣於同年五月五日接送乙○○○攜帶其中一只行李箱自阿姆斯特丹搭機回
    臺，交付在臺接應之被告丁○○；再於同年月六日接送甲○○○、戊○○○各攜
    帶一只行李箱自阿姆斯特丹共同搭乘華航ＣＩ○六六班機入境臺灣，以及甲○○○等三人在阿姆斯特丹所支出之費用共日幣三萬元，均由其代「羅伯」支付等事
    實。惟矢口否認有共同運輸第二級毒品ＭＤＭＡ之犯行，辯稱：並非主謀，所負
    責者，只是在阿姆斯特丹負責入部英等三人之食宿及接送三人搭機事宜，並沒有
    參與本件運輸毒品之行為，且在本案中既未出資亦無獲利云云。選任辯護人亦辯
    稱（略以）：被告所為僅係幫助運輸毒品，而非共同運輸毒品之犯行等語。
三、查前述被告、丁○○及「羅伯」共同謀議，並由被告找來甲○○○、乙○○○，
    及乙○○○找戊○○○加入，以及被告負責甲○○○、乙○○○、戊○○○三人
    於荷蘭阿姆斯特丹食宿、接送機之事宜，並代墊「羅伯」所應支付之費用，而三
    位日本籍人入境我國後，則由丁○○負責接送、安排食宿及代墊費用之事實，均
    經被告於本院審理時自白不諱，並經證人丁○○、甲○○○於本院審理時經交互
    詰問結證屬實在卷，核與被告所不爭執之證人及共同被告筆錄，即代丁○○訂票
    業務之翔鵬旅行社職員余秋玲之偵查訊問筆錄，共同被告乙○○○、戊○○○於
    法院歷次審理中之陳述筆錄，及其等警詢及偵查訊問筆錄之記載均相符；另有中
    華民國入境旅客申報單、出境登記表各二件、旅客入出境紀錄查詢四件、台北關
    稅局扣押貨物運輸工具及搜索筆錄二件、現場照片四幀、行李箱照片影本二幀（
    參見九十一年度偵字第八五四八號卷第十三至十八、二十六、三十至三十四頁）
    、翔鵬旅行社訂票紀錄三件（參見九十一年度偵字第八九五五號卷第三十三頁至
    第三十五頁）在卷可證；復有中華航空公司行李號牌影本、行李箱二只、疑似第
    二級毒品ＭＤＭＡ之藍色柱狀藥丸一包、疑似第二級毒品ＭＤＭＡ之綠色柱狀藥
    丸一包，及包裝用之塑膠袋二個扣案可證。而扣案疑似第二級毒品ＭＤＭＡ之藥
    丸二包經送鑑定結果，均含有ＭＤＭＡ成分，亦有內政部警政署航空警察局九十
    一年七月八日航警刑字第○九一○○一六九五七號函附內政部警政署刑事警察局
    九十一年六月二十五日刑鑑字第○九一○一一七九四八號鑑驗通知書各一份在卷
    可憑。此等書證、物證等，均經提示被告所不否認在卷，是均足補以強被告自白
    之真實性。至乙○○○於九十一年五月五日先自阿姆斯特丹入境臺灣時，所攜帶
    之行李箱中亦有夾藏之毒品，已如前述，雖該只行李箱未被查扣，致無從計算箱
    內毒品ＭＤＭＡ之數量。惟本院認該只行李箱與甲○○○、戊○○○所持有之行
    李箱，均係「羅伯」男子於荷蘭裝箱，並屬同一型式，則所夾藏毒品之數量應極
    相近（甲○○○、戊○○○二人被查獲之毒品數量亦甚為接近）。依罪疑唯輕原
    則、有疑唯利被告原則，乙○○○夾帶入境之第二級毒品ＭＤＭＡ數量之認定，
    應同於較輕數量者，即甲○○○經查獲所攜帶之數量，六千九百九十六公克，而
    非以戊○○○所攜帶之較多數量為依據。此外，本院所調查之前述事實，亦與台
    灣高等法院九十二年上更（一）字第五三四號刑事確定判決所認定之事實相符，
    。綜上所述，被告犯行堪以認定，應予論罪科刑。
四、查本案被告所爭執者在於，其非主謀，且所為僅係幫助犯行，換言之，即如辯護
    人所辯，被告主觀上是為幫助「羅伯」犯罪之意思，且僅是在阿姆斯特丹負責入
    部英等三人之食宿及接送三人搭機事宜，並沒有參與本件運輸毒品之構成要件行
    為，在本案中亦無出資及獲利，僅構成幫助犯等語。公訴人則主張，被告所為屬
    共同正犯，並非幫助犯等語。本院按共同正犯，係共同實施犯罪行為之人，在共
    同意思範圍內，各自分擔犯罪行為之一部，相互利用他人之行為，以達其犯罪之
    目的，其成立不以全體均行參與實施犯罪構成要件之行為要件；參與犯罪構成要
    件之行為者，固為共同正犯；以自己共同犯罪之意思，參與犯罪構成要件以外之
    行為，或以自己共同犯罪之意思，事前同謀，而由其中一部分人實行犯罪之行為
    者，亦均應認為共同正犯，使之對於全部行為所發生之結果，負其責任。此司法
    院大法官議決釋字第一０九號解釋理由書所宣示之意旨。又按共同正犯之成立，
    祇須具有犯意之聯絡，行為之分擔，既不問犯罪動機起於何人，亦不必每一階段
    犯行，均經參與，祇須在合同意思範圍以內，各自分擔犯罪行為之一部，相互利
    用他人之行為，以達其犯罪之目的者，即應對全部所發生之結果共同負責。最高
    法院二十八年上字第三一一０號、三十四年上字第八六二號判例均同此意旨。換
    言之，共同正犯所稱「共同實施犯罪行為」者，不應僅自形式上觀察，是否實施
    屬構成要件之行為，而應自「功能的犯罪支配理論」觀之，雖行為人形式上無實
    行本罪構成要件該當之行為，惟其於犯罪行為中有實行目的之角色分配，所為對
    於本罪之完成有所貢獻，並有將其他行為人之行為當作自己之行為看待，而共同
    分擔罪責，即屬共同行為實施之範圍，此所以前述大法官解釋認為事前同謀之共
    謀共同正犯，亦應屬「共同正犯」範圍之意。查被告自始即參與與丁○○、「羅
    伯」對於本案之共同謀議，實際實施運輸毒品之甲○○○、乙○○○、戊○○○
    又係被告所找來或輾轉找來加入，而被告與丁○○則分別負責在荷蘭阿姆斯特丹
    及臺灣之接應事宜等情，均據被告於本院審理時所不否認，並經本院調查屬實，
    而與台灣高等法院九十二年上更（一）字第五三四號刑事確定判決所認定之情亦
    符，均如前述。是被告既事先參與謀議，且因被告之出力始有實際實施運毒行為
    之人，其主導並引進其他共犯之加入，另如無其代為支付甲○○○等人在阿姆斯
    特丹之開銷，負擔本件犯罪所需之費用，本件犯罪行為即無從順利實現，對於三
    位日本籍行為人之運毒行為、羅伯負責主要費用及毒品供應之行為，以及丁○○
    在台接應等行為，均將之視為自己之行為支配。被告於本案犯罪行為之實施，已
    處於共同主導之支配性地位，足認被告顯係以自己共同犯罪之意思，參與本件共
    同犯行之實施，自非被告所辯僅係幫助「羅伯」，亦非辯護人所辯僅成立幫助犯
    ，被告所辯不足採信，其於本案應屬共同正犯之地位。
五、按本案裁判時所應適用毒品危害防制條例業於九十三年一月九日修正施行，一般
    以為係修正程序上類似保安處分之觀察、勒戒及強制戒治等程序法條文，是實體
    刑罰條文部分有無修正，即生疑義。本院以為不論實體上之刑罰條文或程序上條
    文均有部分修正，認為應有新舊法比較之問題，有於此先論證之必要。首先本條
    例係於九十二年七月九日「整部法典」修正公布，而非部分條文修正，此可自本
    條例修正及公布程序窺知，總統府係以「總統華總一義字第０九二００一二一九
    三０號令修正公布全文三十六條；並自公布後六個月施行」文字，公布全部條文
    ，而非公布部分條文；且修正後之本條例第三十六條亦規定「本條例自公布後六
    個月施行」，非使用本條例「修正條文」自公布後施行等文字，更足證之。再者
    ，觀本條例第二十條以下之規定（尤其第二十條及第二十三條），關於構成實體
    犯罪前之程序上規定，顯然已簡化過去修正前可能有第二次觀察、勒戒，且五年
    內必須重覆強制戒治之程序，已然對於觸犯本條例刑責之實體上規範產生影響，
    並且將第一級至第四級毒品之種類，均以「附表」之方式列入第二條法條中，甚
    且部分刑罰條文亦經加重（如本條例第八條第六項、第十一條第四項）或刪除（
    如曾經司法院大法官議決釋字第五五一號解釋宣告定期失效之本條例第十六條）
    ，至於各條實體犯罪之法定刑多未變更，亦不影響本條例係整部法典重新修正立
    法之情。是裁判時就實體法部分，應有刑法第二條「從新從輕（優）原則」之適
    用，並且程序法上本來應依據「程序從新」，即法規立即適用之法理，一律適用
    新法所定之程序，惟為免造成行為人無可預遇期的不利益，有害其對於舊程序之
    信賴保護，本法第三十五條第二項，就程序部分特例外規定「從新從優原則」之
    適用法律原則，明定：「前項情形（指修正施行前繫屬之施用毒品案件的程序從
    新原則規定），依修正前之規定有利於行為人者，適用最有利於行為人之法律」
    。惟前述程序「例外從新從優」之立法，對於修正施行「後」始繫屬法院，惟行
    為人行為時間仍在修正前之案件，並無明文規定，致生究應「一律程序從新」，
    或仍應「程序從新從優」之疑義，換言之，本條例第三十五條第二項係立法者「
    明示其一，排除其他」的有意規定，或無意之疏漏，而有類推補充之必要。本院
    以為，如謂立法者係以「繫屬時間」為基準，而排除「修正前行為，惟修正後始
    繫屬」之案件，雖尚符文義解釋，惟以檢察官聲請時間此一難以掌握之動態事實
    為基準，導致行為人修正前之行為，祇因檢察官聲請時間於修正後，即應適用新
    法且不利於行為人之程序規定，恐非立法者之原意，且有違平等原則。是本院寧
    以為，本條例第三十五條第二項之立法意旨係宣示「程序一律從新從優」，應採
    取「目的性擴張」之態度，使修正前之行為，雖修正後始繫屬於法院或始行偵查
    之程序，仍應適用本條項所宣示程序從新從優原則之立法目的，方符立法本意。
    換言之，以行為時究屬修正前或修正後為之為基準，本條例無論實體法或程序法
    性質之規定，依法均以「從新從優」為適用原則。
六、又按ＭＤＭＡ為毒品危害防制條例第二條第二項第二款所稱之第二級毒品，並為
    行政院依據懲治走私條例第二條第四項公告之「懲治走私條例公告管制物品項目
    及其數額」管制進出口物品所列之毒品。被告行為後懲治走私條例第二條第一項
亦於九十一年六月二十六日修正公布，並自同年月二十八日實施，依修正後「私
    運管制物品進口、出口逾公告數額者，處七年以下有期徒刑，得併科新臺幣三百
    萬元以下罰金」之規定，與修正前懲治走私條例第二條第一項「私運管制物品進
    口、出口逾公告數額者，處七年以下有期徒刑，得併科新臺幣二十萬元以下罰金
    」之規定相比較，最重法定本刑雖均為有期徒刑七年，惟就得併科罰金刑部分已
    自新臺幣二十萬元以下罰金提高為新臺幣三百萬元以下罰金，修正前顯較有利於
    被告，依據刑法第二條第一項「從新從輕原則」之規定，原應依較有利於被告之
    修正前規定處斷。惟裁判上一罪於輕、重罪均有新舊法比較時，輕罪應與重罪一
    體適用同一時期之新法（或舊法）（理由詳後述）。又查毒品危害防制條例第四
    條第二項，業經修正公布，並於九十三年一月九日施行，已如前述。經比較修正
    前後之規定，對被告利益輕重相等。核被告私運第二級毒品ＭＤＭＡ入境臺灣，
    應係犯修正後懲治走私條例第二條第一項之私運管制物品進口逾公告數額罪及修
    正後毒品危害防制條例第四條第二項之運輸第二級毒品罪。被告持有第二級毒品
    ＭＤＭＡ之低度行為，應為運輸之高度行為所吸收，不另論罪。被告行為時雖卷
    內並無證據證明被告與戊○○○間有直接犯意聯絡，然被告與丁○○、乙○○○
    與甲○○○及綽號「羅伯」男子間，互有犯意聯絡及行為分擔，為共同正犯，業
    如前述；戊○○○與乙○○○、甲○○○、丁○○間亦有犯意聯絡，並均有行為
    分擔，被告與「羅伯」男子、丁○○、甲○○○、乙○○○、戊○○○自均屬共
    同正犯。另綽號「ＳＡＭ」之不詳姓名、年籍成年男子及自丁○○處取走乙○○○所攜帶入境之第二級毒品ＭＤＭＡ之不詳姓名、年籍成年男子，尚無證據證明
    與被告有犯意聯絡及行為分擔，自不論以共同正犯。被告雖先後二日將毒品私運
    入境，然係基於同一犯意下之接續行為，並侵害一個法益，應為接續犯，屬單純
    一罪。公訴人認係連續犯，尚有誤會。被告係以一運輸毒品行為，同時觸犯毒品
    危害防制條例第四條第二項運輸毒品罪及修正前懲治走私條例第二條第一項之私
    運管制物品進口罪，應依刑法第五十五條想像競合犯規定，從一重以運輸第二級
    毒品罪處斷。又因最高法院二十五年上字第二０五三號判例曾宣示牽連犯之重、
    輕罪均有新舊法比較時，如重罪適用舊法（或新法），其輕罪即應適用舊法（或
    新法），而無分別適用新法及舊法之原則，換言之，基於法律一體適用之原則，
    應一律適用裁判時或行為時之法律為當，並以重罪適用之法律為判斷原則。是本
    案所應適用之重罪，既為修正後即現行毒品危害防制條例第四條第二項之罪，其
    所應適用之輕罪即應一體適用修正後之現行懲治走私條例第二條第一項之罪，而
    非修正前之同條之罪，以符一體適用裁判時或行為時法之原則。惟本院以為，該
    判例所宣示裁判上一罪，應一律適用裁判時法律或一律適用行為時法律，並以重
    罪為依據之原則，其固然重在法律適用之一體性，惟被告所犯輕罪之法律，本得
    適用較有利於行為人之行為時法律，僅因重罪應適用裁判時法律，導致被告所犯
    輕罪亦應適用裁判時，惟較不利於被告之法律，雖競合後僅依據重罪法律，且無
    不利被告之法律論處，惟輔以輕罪法律觀之，實質上被告仍受有較不利益之判斷
    。最高法院此項判例所宣示之原則，應有檢討改進之必要，至少應限縮在相同法
    典間之不同法條適用為宜，附此敘明。另按煙毒之遺害我國，計自中國清末以來
    ，垂百餘年，一經吸染，萎痺終身，其因此失業亡家者，觸目皆是，由此肆無忌
    憚，滋生其他犯罪者，俯首即得；更且流毒所及，國民精神日衰，身體日弱，欲
    以鳩形鵠面之徒，為執銳披堅之旅，殊不可得，是其非一身一家之害，直社會、
    國家之鉅蠹；而欲湔除毒害，杜漸防萌，當應特別以治本截流為急務，蓋伐木不
    自其本，必復生；塞水不自其源，必復流，本源一經斷絕，其餘則不戢自消也。
    「毒品危害防制條例」係鑒於煙毒之禍害蔓延，跨國販賣活動頻繁，而對之有所
    因應。故其立法目的在防止來自世界各國毒害，查緝流入毒品，預防及制裁與毒
    品有關之犯罪，亦即肅清煙毒，防制毒品危害，藉以維護國民身心健康，進而維
    持社會秩序，俾免國家安全之陷於危殆（司法院大法官議決釋字第四七六號解釋
    理由書節錄參照）。前述發人深省之文字，係在說明毒品危害的不僅是個人的健
    康而已，更是對於家庭以及全體國民，乃至社會、國家戰力的重大危害，而欲戒
    除毒品，必須從斷絕來源作起。是本條例無論對於販賣、運輸等提供毒品來源之
    行為均訂有嚴苛之刑罰規定，其目的無非係在以國家之刑罰權，制裁並威嚇該等
    對國家安全及國民健康有重大危害之行為。爰審酌被告貪圖其商場上之利益，及
    顧及其與友人之交情，寧運輸毒品入境，其初次所運輸入境之毒品，如無意外，
    應已流入市面，所造成進而可能提供他人販賣毒品及施用毒品之來源，其所為勢
    將助長販賣毒品行為之更形猖獗，且此類行為所生危害，非僅個人或多數人之生
    命、身體法益受侵害，影響所及甚且危害全體社會、國家之健全發展之犯罪動機
    、目的、手段及所生危害，另被告犯罪後於本院審理中坦承犯行之犯後態度等一
    切情狀，量處如主文所示之刑，以示懲戒。另按查獲之毒品及專供製造或施用毒
    品之器具，不問屬於犯人與否，均沒收銷燬之；另違反毒品危害防制條例第四條
    之罪者，其供犯罪所用或因犯罪所得之財物，均沒收之，毒品危害防制條例第十
    八條第一項前段、第十九條第一項前段分別定有明文，此為排除刑法關於沒收規
    定之特別規定。扣案之第二級毒品ＭＤＭＡ二包（一包為綠色柱狀藥丸狀、淨重
    七千四百三十四公克、驗餘淨重七千四百三十一點一七公克、平均純度百分之五
    十二點八；一包為藍色柱狀藥丸狀、淨重六千九百九十六公克、驗餘淨重六千九
    百九十三點一八公克、平均純度百分之五十二點五），係屬查獲之毒品，應依毒
    品危害防制條例第十八條第一項前段，宣告沒收銷燬之。另乙○○○所私運入境
    之第二級毒品ＭＤＭＡ一包（淨重六千九百九十六公克）因未查獲，復無證據證
    明仍然存在，尚無從依毒品危害防制條例第十八條第一項前段之規定宣告沒收銷
    燬之。再扣案之包裝前開毒品所用之塑膠袋二個、私運毒品之行李箱二個，則係
    被告所有供犯本件運輸毒品犯罪所用之物，均應依毒品危害防制條例第十九條第
    一項規定宣告沒收；又未扣案之乙○○○所用夾藏未查獲之第二級毒品ＭＤＭＡ
    部分之行李箱一只及塑膠袋一個，亦屬被告本件犯罪所用之物，應併依同條例同
    條項規定宣告沒收之，如不能沒收時，應追徵其價額。又未扣案之甲○○○、戊○○○、乙○○○所花用之臺灣至荷蘭來回機票費用十萬八千元、住宿東龍飯店
    費用二萬元，在臺灣時之零用錢三萬五千元，丁○○為三人在機場結匯兌換歐元
    一千元、美金二百元，合計約二十萬元，及在荷蘭被告交付之消費日幣三萬元，
    該二十萬元及日幣三萬元部分，係先由丁○○、被告代墊，再由「羅伯」男子返
    還，並約定事成後，由「羅伯」男子給付被告港幣二萬五千元，丁○○美金三千
    元、甲○○○、乙○○○、戊○○○各美金五千元報酬，則被告、丁○○代墊之
    日幣三萬元、二十萬元，顯係「羅伯」男子為圖私運毒品所支出之費用，自非屬
    被告因犯罪所得之物，並屬共同正犯「羅伯」男子供本件犯罪所用之物，應依毒
    品危害防制條例第十九條第一項規定，宣告沒收，如全部或一部不能沒收時，以
    被告之財產抵償之。至扣案之中華航空公司行李牌二張，僅係供旅客識別行李之
    用，自非被告所有並供本件犯罪之用，爰不諭知沒收。
據上論斷，應依刑事訴訟法第二百九十九條第一項前段，毒品危害防制條例第四條第
二項、第十八條第一項前段、第十九條第一項，懲治走私條例第二條第一項、第十一
條，刑法第十一條前段、第二條第一項但書、第二十八條、第五十五條，判決如主文
。
本案經檢察官陳雅譽到庭執行職務。
中      華      民      國      九十三      年    七    月    二十三    日
                          臺灣桃園地方法院刑事第六庭
                              審判長法  官  林  孟  宜
                                    法  官  陳  永  來
        法  官  錢  建  榮
右正本證明與原本無異。
如不服本判決，應於判決送達後十日內向本院提出上訴狀( 應附繕本 )，上訴於臺灣
高等法院。
                                    書記官  劉  寶  霞
中      華      民      國      九十三      年    七    月    二十九    日
附錄本案論罪科刑法條全文
懲治走私條例第二條第一項：
私運管制物品進口、出口逾公告數額者，處七年以下有期徒刑，得併科新臺幣三百萬
元以下罰金。
以犯前項之罪為常業者，處三年以上十年以下有期徒刑，得併科新臺幣五百萬元以下
罰金。
第一項之未遂犯罰之。
第一項所稱管制物品及其數額，由行政院公告之。
毒品危害防制條例第四條第二項：
製造、運輸、販賣第一級毒品者，處死刑或無期徒刑；處無期徒刑者，得併科新臺幣
一千萬元以下罰金。
製造、運輸、販賣第二級毒品者，處無期徒刑或七年以上有期徒刑，得併科新臺幣七
百萬元以下罰金。
製造、運輸、販賣第三級毒品者，處五年以上有期徒刑，得併科新臺幣五百萬元以下
罰金。
製造、運輸、販賣第四級毒品者，處三年以上十年以下有期徒刑，得併科新臺幣三百
萬元以下罰金。
製造、運輸、販賣專供製造或施用毒品之器具者，處一年以上七年以下有期徒刑，得
併科新臺幣一百萬元以下罰金。
前五項之未遂犯罰之。
